臺灣臺北地方法院民事判決　　　　　　93年度重勞訴字第2 號
　　原　　　告　丁○○
　　訴訟代理人　丙○○
　　　　　　　　黃健弘律師
　　被　　　告　新臺灣基礎工程股份有限公司
　　　　　　　　　　　　　號二.
　　法定代理人　甲○○
　　被　　　告　乙○○
　　　　　　　　　　　　　街二.
　　右二人共同
　　訴訟代理人　陳文炯律師
　　被　　　告　新亞建設開發股份有限公司
　　　　　　　　　　　　　號十.
　　法定代理人　戊○○
　　訴訟代理人　林雯澤律師
　　被　　　告　交通部台灣區國道新建工程局
　　　　　　　　　　　　　二九.
　　法定代理人　邱琳濱
　　訴訟代理人　孔繁琦律師
　　　　　　　　張躍騰律師
　　　　　　　　馮鉦喻律師
　　複代理　人　黃雍晶律師
右當事人間侵權行為損害賠償事件，本院於民國九十三年十二月
六日言詞辯論終結，判決如下：
    主  文
被告新臺灣基礎股份有限公司應給付原告新台幣拾柒萬捌仟伍
佰肆拾元，及自民國九十三年三月十三日起至清償日止，按年息
百分之五計算之利息。
原告其餘之訴駁回。
訴訟費用由被告新臺灣基礎股份有限公司負擔百分之四，餘由原
告負擔。
本判決第一項於原告以新台幣壹拾貳萬陸仟元供擔保後，得假執
行；但被告新臺灣基礎股份有限公司以新台幣拾柒萬捌仟伍佰
肆拾元為原告預供擔保，得免假執行。
原告其餘假執行之聲請駁回。
    事  實
甲、原告方面：
壹、聲明：
一、被告乙○○、新臺灣基礎股份有限公司應連帶給付原告新台
    幣（下同）五百萬元，及自起訴繕本送達翌日即民國九十三
    年九月十四日起至清償日止按年息百分之五計算之利息。
二、被告新臺灣基礎股份有限公司、新亞建設開發股份有限公司
    、交通部台灣區國道新建工程局應連帶給付原告三百七十九
    萬四千九百九十七元，及自起訴繕本送達翌日即九十三年三
    月十三日起至清償日止按年息百分之五計算之利息。
三、原告願供擔保請准宣告假執行。
貳、陳述：
一、原告於九十年十一月二十日起受僱於新臺灣基礎股份有限公
    司（下稱新台灣公司），擔任基礎樑柱施工工作，嗣於九十
    一年八月十七日，原告於「北宜高速公路建設計劃頭城蘇澳
    段第C351標，五結羅東段橋樑及羅東交流道工程」（下稱系
    爭工程）工地現場工作。系爭工程由交通部台灣區國道新建
    工程局第三區工程處（下稱國工局）發包，由被告新亞建設
    開發股份有限公司（下稱新亞公司）承攬，再由新亞公司轉
    包予被告新台灣公司，後者所僱用吊重司機即被告乙○○吊
    重五噸重鋼鐵時，因疏未注意，操作不當，使該鋼鐵碰撞原
    告頸部，原告當場受傷，經緊急送往財團法人羅許基金會羅
    東博愛醫院急診，嗣轉至新光吳火獅紀念醫院手術，仍受有
    頸椎第六節外傷性骨折，脊髓損傷之傷害而為肢障重度殘障
    ，頸髓損傷併四肢癱瘓。嗣原告與被告新臺灣公司在宜蘭縣
    政府進行勞資調解未果。為此原告依民法第一百八十四條、
    第一百八十八條、第一百九十五條請求被告賠償(一)減少勞動
    能力：四百萬元，因原告九十一年受傷時，每月平均工資約
    為八萬一千元，每日為二千七百元，當時為四十三歲（四十
    七年十一月二十八日生），計算至六十歲止，經勞工保險局
    審核符合殘廢給付標準表規定第七項為第三級殘廢，減少勞
    動能力100%，依霍夫曼扣除中間利息計算，為一千一百七十
    三萬多元，減縮為四百萬元。(二)精神慰撫金：一百萬元，因
    原告遭此意外，終身不便，精神痛苦難以言。
二、原告另依勞動基準法第六十二條規定請求被告國工局、新亞
    公司、新臺灣公司職業災害補償，計(一)工資補償：依勞動基
    準法第五十九條第二款、同法施行細則第三十一條第一項規
    定計算，被告等應給付二年工資，計一百九十七萬一千元，
    扣除被告新台灣公司給付之二十五萬一千六百五十元工資補
    償及勞保局領之傷殘給付，不足一百五十萬一千七百九十七
    元。(二)職業災害殘廢補償：依勞動基準法第五十九條第二款
    規定請求被告公司等一次給予殘廢補償三百四十萬二千元，
    扣除已自勞保局領取部分，不足金額二百二十九萬三千二百
    元。(三)以上合計三百七十九萬四千九百九十七元。
三、對被告抗辯之陳述：
（一）被告新臺灣公司辯稱：原告係自行請假在現場休息，與有
      過失等情。但原告送醫時間係當日下午五時零一分，可知
      事發時非如被告所稱之中午吃完飯後，應係下午已工作一
      段時，如原告眼痛何須在工地現場繼續停留，被告所稱與
      事實不符。
（二）被告國工局辯稱：其係事業單位不負職業災害補償責任等
      情。但依勞動基準法、勞工安全衛生法對事業單位，並無
      排除不須負責情形。另依勞工保險局（下稱勞保局）被保
      險人執行職務而致傷病審查準則第六條規定：被保險人於
      作業時間中斷中，因就業場所設施或管理上缺陷發生事故
      而致之傷害，視為職業傷害。另行政院勞工委員會亦解釋
      ：勞工於就業場所內遭受行進中之堆高機壓傷，應屬勞工
      安全衛生法第二條所稱之職業災害。縱如被告所稱，事發
      時原告在休息，中依上述審查準則及勞委會函示，應仍屬
      職業災害。本件事故經勞保局認定屬職業災害。
（三）被告新臺灣公司辯稱：原告於受傷後尚能騎機車，可行動
      自如等情，但原告受勞保局核定殘廢等級，另原告僅係騎
      摩拖車至鄰近雜貨店聊天，非該公司所稱遊山玩水。
（四）被告新臺灣公司辯稱：原告休息藏身他人無法發現處，鯊
      魚頭越過頭上時，起身撞及受有傷害，竟不要求開刀，其
      且要轉診台北新光醫院，受傷後病情惡化為與有過失云云
      。但被告主張與實情不符，而原告要求轉診係探聽知光醫
      院對此種傷害治療頗富盛名，乃轉診，無任何延誤治療之
      情，無與有過失情形。
參、證據：提出勞工保險被保險投保資料明細影本、財團法人羅
    許基金會羅東博愛醫院診斷明書影本、新光吳火獅紀念醫院
    乙種診斷證明書影本、重大傷病免自行部分負證明卡影本、
    宜蘭縣政府勞資爭議調解紀錄影本、原告九十一年度綜合所
    得稅各類所得資料清單影本、勞工保險局核定通知書影本、
    勞工保險殘廢給付標準表影本等件為證。
乙、被告方面：
I、被告新臺灣基礎工程股份有限公司、乙○○：
壹、聲明：
貳、陳述：
一、關於侵權行為損害賠償訴訟之部份
（一）原告指訴其因被告乙○○吊五噸重鋼鐵操時疏末注意，致
      鋼鐵碰撞原告頭頸部成重傷等情，與事實不符。因原告於
　　　本件事故發生時並非在現場工作，事件發生之前，原告已
  　　向同施工組領班乙○○請病假獲准回家休息，根本不應進
   　 入工地，原告進入工地隱藏在鋼管旁睡覺而非在工地工作
      ，且被告乙○○操作鯊魚頭越過鋼管上方於未能碰到原告
　　　前即停止不動，原告醒來並自行站起故意撞擊該停止狀態
　　　中之鯊魚頭，因鯊魚頭重達五噸，倘如運動中衝撞，勢必
　　　粉碎性骨折，原告必立即癱瘓，四肢完全無活動力，非如
  　　現在之受傷情況。被告等自不須負民法第一百八十四條、
　　  一百八十八條之侵權行為損害賠償責任。
（二）縱被告等須負民法侵權行為責任，亦因原告所持有之「重
      大傷病免自行部份負擔證明卡」記載「重大傷病病名：頸
      髓損傷併四肢癱瘓，有效起迄日期九十一年九月五日至永
      久」等詞，足證原告至遲於九十一年九月五日之前即知其
      傷勢係「頸髓損傷併四肢癱瘓」，但原告迄九十三年九月
　　　十二日仍未起訴請求其同學即被告乙○○賠償，其請求權
　　　已因二年間不行使而消滅。至原告辯稱其自始即要告吊車
　　　手但誤以被告乙○○為「被告林文通」而起訴云云，顯不
　　  可採。
（三）原告依據其於事故發生時之九十一年平均月薪八萬一千元
  　　以計算其勞動能力之價值，然此平均月薪係原告因本案工
　　　程趕工超時工作所得，為一時一地現有收入，實不得據以
　　　計算勞動能力之價值。原告於於被告新臺灣公司任職之前
　　　，數年來每年所得極低，原告最高學歷為國民中學畢業，
　　　無專門技術證照，於任職被告新臺灣公司之前，無一定雇
　　　主，以泥水業打零工維生，勞動能力價值低，原告自評月
  　　薪資收入為一萬八十三百元。於九十一年四月原告與被告
　    新臺灣公司約定通常情形下薪資為月薪二萬六千四百元為
      勞保投保薪資。應以此酌定原告之勞動能力價值為每月二
      萬六千四百元。
（四）原告主張喪失勞動能力，亦有可疑。因依原告之現況其受
      傷後仍可扶單杖行走且仍可騎乘機車，原告亦自認右手右
　　　腳仍有功能，依國立臺灣大學醫學院（下稱台大醫院）鑑
　　　定報告所示原告之傷害亦可認為係屬勞保殘障給付中度標
  　　準，即其殘廢等級為第七級，該殘廢等級第七級係尚能從
      事輕便工作，喪失勞動能力之比例只百分之五十，原告所請
      求喪失全部工作能力之賠償亦屬無理由。
（五）慰撫金之賠償須以人格權遭遇侵害，使精神上受痛苦為必
    　要，其核給之標準固與財產上損害之計算不同，然非不可
      斟酌雙方身份及其他各種情形核定相當之數額，查原告知
      識程度係國中畢業知識程度低，社會地位不高，長久以來
      以打零工為業，且係自陷險地故意衝撞本案鯊魚頭致受傷
      ，本件縱如原告得請求慰撫金，亦應從低酌定為十萬元為
      宜。
（六）原告係於其請病假獲准回家休息假期中自陷危險工地且末
      戴安全帽即進入工地且自行故意衝撞鯊魚頭致傷，原告對
      事故發生與有過失，應依民法第二百十七條規定酌減賠償
      金。
二、關於勞災補償訴訟部份：
（一）所謂勞工職業傷害必須具備該勞工之業務遂行性為前提，
      勞動基準法上之職業災害，係勞工於執行其業務上之工作
      時，因工作的意外事故，而致使工人發生死、殘廢、傷害
      或疾病的災害，故必須係工人在作業場所中業務上作業活
      動所致生之殘廢或傷害等始可謂為職業災害，勞動基準法
      上之工人職業災害補償須係就業場所申該工人作業活動所
      造成的傷害始有適用，故首須具備該工人之業務遂行性始
      可謂職業災害，本案案發當時原告於先前已獲准病假回家
      休息但卻擅自進入工地藏在鋼管背面睡覺，原告陳鋒薛並
      非在實施其業務上作業活動甚明，原告受傷時其係在病假
      休息中實不具備業務遂行性，不構成職業傷害。
（二）至於原告引用勞工保險被保險人因執行職務而致傷病審查
      準則第六條：「被保險人於作業時間申斷，因就業場所設
      施或管理上之缺陷發生事故而致之傷害應視為職業傷害」
      及其他關於勞工保險條例之函示等以訴求其請求云云，然
      查該勞工保險審查準則及相關函示係依勞工保險條例第三
      十四條第二項規定訂定之，而勞動基準法第五十九條有關
      雇主應負之職業災害補償與勞工保險條例第三十四條第一
      項之勞工保險局應給付勞工職業傷害或職業病補償之適用
      範圍、給付義務人、有關職業災害與職業傷害之定義均不
      相同，勞動基準法係在規範雇主之責任，而勞工保險條例
      係在規定保險人即勞工保險局對被保險人之勞工有關勞保
      給付之範圍，兩者之立法目的本不相同，因此於本案殊無
      援引適用勞工保險條例上開「勞工保險被保險人因執行職
      務而致生傷病審查準則」第六條規定及相關函示之餘地，
      原告援用上開勞工保險之職業傷病審查準則及其相關函示
      所為主張實顯無理由。
      成勞工職業傷害。
（三）如法院認原告之傷係職業傷害，原告所為工資補償及職業
      災害殘障補償等請求，於法不合：
　　１關於工資補償部份：
　　　(1)勞動基準法第五十九條第二款規定，勞工在醫療中不能
　　　　工作時，雇主應按其原領工資數額予以補償，原告請求
  　　　工資補償之期間為二年（計七三０）日，其於九十二年
　　　　八月二十日終止醫療，原告請求就九十二年八月二十日
  　　　至九十三年八月十七日止計三百六十四日之工資補償日
　　　　數，於法不合。又按勞動基準法第五十九條第三款規定
　　　　之殘廢補償與第二款但書規定之給予四十個月平均工資
  　　　之給付均係為補償勞工所喪失之工作能力，復查依勞基
　　　　法第五十九條第二款但書規定之「四十個月平均工資給
  　　　付」之法律效果係工資補償義務之免除，故於有同條第
    　　三款殘廢補償情事發生時，其法律效果亦應同為免除工
      　資補償義務，為論理上必然，此參證內政部七十四年九
　　　　月二十三日函可證「勞工自罹難之日起至決定為死亡、
　　　　殘廢期間，應依勞動基準法第五十九條第二款及同法施
  　　　行細則第三十一條規定給予原領工資。」可知。原告已
　　　　「治療終止、診斷殘廢」，係永久喪失勞動能力之全部
　　　　或一部份而以殘廢補償彌補工資，即無再重複領取工資
　　　  補償之可言。
　　　(2)關於「原有工資」之計算，原告係以原告自九十一年一
  　　　月一日至九十一年八月十七日期間內薪資計算其每月平
　　　　均月薪八萬一千元並據以計算其「原有工資」一日為二
　　　　千七百元。被告否認原告所主張之原有工資二千七百元
　　　　之真正。原告於本案之「原有工資」應以原告最近正常
　　　　工作時間之九十一年二月薪資（內含獎金）三萬九十七
  　　　百六十一元為準除以三十計算原告之「原有工資」應為
　　　　一千三百二十六元整。原告所謂「原有工資」二千七百
  　　　元及其據之而計算出之工資補償金額，顯非合法。
　　　(3)原告於博愛醫院經診斷為頸椎第六節骨折，經治療而於
 　　　 九十一年九月二十八日自博愛醫院出院後仍不續為去門
　　　　診復健或轉診其他大醫院，致延至九十一年十月十九日
　　　　始於台北新光莒院開刀治療，原告對其受傷拖延醫療時
  　　　日致增加工資補償之日數自係與有過失。
　　２關於職災殘廢補償部份：
　　　(1)勞基法第五十九條第三款規定雇主就職災殘廢補償應按
  　　　勞工殘廢程度依勞工保險條例所一不殘廢補償標準一次
　　　　給予殘廢補償，而按勞工保險條例規定何種程度之殘廢
　　　　（即殘廢等級）應如何補償給付之「標準」規定於該條
  　　　例所規定之第五十三條附表「勞工保險殘廢給付標準表
　　　　十勞基法第五十九條第三款所規定之雇主之職災殘廢補
　　　　償之標準應以上開勞保條例所規定之「勞工保險殘廢給
  　　　付標準表」為據即足。原告起訴請求職災殘廢補償竟請
    　　請求按上開勞保條例所示「殘廢給付標準表」所示標準
　　　　外再另加百分之五十計算之，其請求顯不合法。
　　　(2)原告於博愛醫院經診斷為頸椎第六節骨折，經治療前於
  　　　九十一年九月二十八日自博愛醫院出院後仍不續為去門
        診復健或轉診其他大醫院，致延至九十一年十月十九日
　　　　始於台北新光醫院開刀治療，原告對其受傷不僅拖延醫
　　　　療時日，且因其延遲治療致病情惡化致殘障程度加重，
　　　　原告自係與有過失，本案殘障補償之計算亦應有原告過
  　　　失相抵之適用，亦請鈞院斟酌。
參、證據：提出原告於本件事故發生後照片六張、新光醫院診斷
    書等件為證，並聲請向國立臺灣大學醫學院聲請鑑定原告受
    傷狀況。
II、新亞建設開發股份有限公司
壹、聲明：原告之訴駁回。
貳、陳述：
一、本事件有無「職業災害」有疑義：
（一）勞動基準法第七章規範之職業災害補償，其前題要件: 須
      勞工因執行職務而致傷害。惟原告是否符合職業災害受有
　　　爭議，有後列證人乙○○、王意仁證明原告於當日中午因
　　　眼睛疼痛，臨時請假回家，不意其仍留在工地現場而受傷
　　  等語，其所受傷害非因執行職務而致。
二、原告主張月薪八萬一千元，不足採：
（一）最高法院六十一年台上字第一九八七號判例：「身體或健
      康受侵害，而減少勞動能力者，其減少及殘存勞動能力之
      價值，不能以現有之收入為準，蓋現有收入每因等殊因素
      之存在面與實際所餘勞四動能力不能相符，現有收入高者
      ，一旦喪失其職位，未必能自他處獲得同一待遇，故所謂
　　　減少及殘存勞動能力之價值，應以其能力在通常情形下可
　　  能取得之收入為標準。」。
（二）最高法院六十三年台上字第一三九四號判例：「被害人困
      身體或健康被侵害而喪失勞動能力所受之損害，其金額應
      就被害人受侵害前之身體健康狀態、教育程度、專門技能
      、社會經驗等方面酌定之，不能以一時一地之工作收入為
      準。又商人之經營能力固為勞動能力之一種，但營業收入
      乃出於財產之運用，資本及機會等皆其要素，不能全部視
      為勞動能力之所得。」。
（三）勞動基準法施行細則第三十一條第一項規定：「本法第五
      十九條第二款所稱原領工資，係指該勞工遭遇職業災害前
      一日正常工作時間所得之工資。其為計月者，遭遇職業災
      害前最近一個月正常工作時間所得之工資除以三十所得之
      金額，為其一日之工資。」。
（四）鈞院函詢經財政部台灣省北區國稅局羅東稽徵所北區國稅
      羅東二字第0 九三一0 一八０七七號函，所附原告其九十
      、八十七年度綜合所得稅申報書、核定通知書及八十九、
      八十八、八十六年度綜合所得稅稅籍資料。
三、原告應不符合勞動基準法第五十九條第二款補償規定：
（一）勞動基準法第五十九條第二款補償規定：「勞工在博痍件
      不能工作者」，即勞動基準法第五十九條第二款補償規定
      ，其前題要件須勞工在醫療中。
（二）原告在新光吳火獅紀念醫院九十二年八月三十日診斷證明
      書記載：門診診療期間：九十一年十月七日至九十二年八
　　　月二十日，之後，原告未有繼縝醫療之證 明。
（三）綜上，原告終止醫療後，即不得再主張勞動基準法第五十
      九條第二款: 「勞工在醫療中不能工作者」之規定，亦即
      原告終止醫療後不得援引該條款規定主張補償。
III、交通部臺灣區國道新建工程局第三區工程處
壹、聲明：原告之訴駁回。
貳、陳述：
一、原告就被告機關於本工程角色定位有所誤認，於勞動基準法
    之適用上亦有錯誤，因勞動基準法第六十二條第一項規定之
    主體應不包括「事業單位」，原告援引前開規定訴請被告國
    工局連帶負責，超出法條文義。又不論該條是否包括「事業
    單位」，本件欲適用勞基準法之前提，須該法所納入規範之
    行業類別為前提，然被告機關非勞動基準法上之「事業單位
    」，自無適用該法或類推適用之餘地。
二、依本件事實觀察，原告於本件之受傷事件不合致勞勞動基準
    法所定「職業災害」之要件。因為「職業災害」以「職業上
    原因引起」為要件，即學說實務所稱「業務遂行性」。原告
    受傷當時係處於「請假期間」，有被告乙○○陳述與證人王
    意仁證詞可據，原告非業務執行階段，亦非執行業務之必要
    行為。
三、縱原告對被告有職業災害補償請求權，其計算方式與法規定
    亦有未合。因為原告平日行動無大礙，仍有勞動能力，被告
    否認台大醫院之診斷結果。原告每月至被告新台灣公刁領工
    資不同，非其所稱每月二千七百元。再告工資按日計酬，其
    在例假日自無領取工資可能．不能以全年三百六十五日為計
    算基礎，應扣除例假日。原告於九十二年八月二十日即「症
    狀固定」再無從健治癒可能，自屬「治療終止」，原告請求
    被告連帶給付二年工資，無法律上依據。勞動基準法第五十
    九條第三款僅規定「殘廢補償標準」依勞保條例規定，至於
    「補償方式與補償數額」依法與勞保條例規定無，涉應依勞
    動基準法規定。原告主張應依勞保條例第五十四條第一項定
    增加百分之五十給付，然勞保條例係以被保險人與保險人為
    主體，被告等均非保險人，原告援引條文，不足採。
四、原告於本件受傷事件，中先稱病請假又留置工地危險範圍之
    重大不當行為，復未依工地管理規定配戴安全帽，其就受傷
    情形已達「重大過失」程度，為與有過失，被告抗辯應依民
    法第二百十七條規定減輕賠償金額或免除之。
參、提出工程合約書主文影本一份、本工程合約「施工標準規範
    一般規範」第3.3.1 節影本一份等件為證。
    理  由
一、本件原告於九十三年三月四日起訴時，除對被告新臺灣公司
    、新亞公司、國工局起訴外，另以「被告林文通」操作吊重
    機疏於注意致其受傷併請求賠償而起訴，嗣於訴訟進行中即
    九十三年九月十三日被告乙○○到庭陳述時，即表示係起訴
    被告乙○○，原起訴狀所載「被告林文通」係屬錯誤等情，
    但被告乙○○表示與原告為國中同班同學，二人認識二十多
    年，原告不會記錯伊名字等情，原告對此並不爭執，而被告
    乙○○為現工地領班，原告於系爭事故發生當日中午向伊請
    病假，當日上午伊擔任吊重機操作員，原告於當時即知被告
    乙○○操作不當，而其於起訴指述之林文通住址，與被告新
    臺灣公司相同，待該公司聲請傳訊被告乙○○時始更改被告
    名稱，依上所述，原告於起訴時即知被告乙○○，其在起訴
    狀所載被告林文通，與被告乙○○，並非同一人，嗣雖更正
    為乙○○應屬訴之追加，而非更正陳述。原告追加起訴被告
    乙○○，符合民事訴訟法第二百五十五條第二款請求基礎事
    實同一之訴之變更追加例外規定，本件按原告追加起訴後之
    主張審酌之，合先敘明。
二、本件原告起訴主張：原告受被告新臺灣公司僱用，負責基礎
    樑柱施工工作，該公司承包由被告新亞公司承攬被告國工局
    而轉包系爭工程，於九十一年八月十七日在現場工地，因被
    告新臺灣公司受僱人即被告乙○○操作吊重機時，疏於注意
    ，未牢固綁緊所繫鋼鐵重物（俗稱鯊魚頭），致該鋼鐵重物
    碰撞原告頭頸部，經送醫急救結果，原告受有頸椎第六節外
    傷性骨折，脊髓損傷傷害，頸髓損傷併四肢癱瘓，為肢障重
    度殘障，被告新台灣公司為被告乙○○僱用人，而被告新亞
    公司、國工局為系爭工程之承攬人，為此原告依民法第一百
    八十八條僱用人侵權責任規定，命被告被告乙○○、新臺灣
    公司連帶給付五百萬元，並依勞動基準法第五十九條、第六
    十二條勞工職業災害補償規定，命被告新臺灣公司、新亞公
    司、國工局連帶給付三百七十九萬四千九百九十七元及均按
    法定利率計算遲延利息之判決。
　　被告新臺灣公司、乙○○以：原告於九十一年八月十七日當
  　日上午向工地領班即被告乙○○表示，因眼睛疼痛下午要請
    假，乙○○即准其所請，不料原告於乙○○操作吊重機時，
    仍在工地現場鋼管內睡覺，於睡醒時竟不注意所處環境而撞
    及該吊重機，乙○○並無過失，不應負賠償責任；又原告依
    侵權行為法律關係請求，亦因對被告乙○○遲延起訴而罹於
    時效，對此提出時效抗辯；再原告以每月月薪八萬一千元為
    依據，與實際狀況僅二萬六千四百元相差甚多，另原告當日
    下午係請假休息，並非執行職務，與勞動基準法職業災害補
    償規定不符，其請求無據等語。
    被告新亞公司以：原告之受傷係在請假以後仍留在工地現場
    而發生，並不符職業災害補償應以執行職務受傷害之要件，
    其請求被告新亞公司補償，並非有據等語。
    被告國工局則以：國工局為系爭工程定作人，並非承攬人，
    亦非僱用原告之業主，原告請求被告補償，與勞動基準法所
    定職業災害補償規定要件不符等語，資為抗辯。
三、原告主張其受僱於被告新臺灣公司，任基礎樑柱施工工作，
    於九十一年八月十七日因該公司工地領班乙○○操作吊重機
    時疏於注意，致撞及其頭頸部而受有頸椎第六外傷性骨折，
    成為肢障者之事實，已據其提出勞工保險被保險投保資料明
    細影本、財團法人羅許基金會羅東博愛醫院診斷明書影本、
    新光吳火獅紀念醫院乙種診斷證明書影本、重大傷病免自行
    部分負證明卡影本、宜蘭縣政府勞資爭議調解紀錄影本、原
    告九十一年度綜合所得稅各類所得資料清單影本、勞工保險
    局核定通知書影本、勞工保險殘廢給付標準表影本等件為證
    ，被告等對前開證據，並不爭執。惟以右揭情詞置辯。因此
    ，兩造所不爭執者為：原告係被告新臺灣公司受僱人，因被
    告乙○○操作吊重機時撞及其頸椎部而受肢障殘廢傷害等情
    。兩造所爭執者為：被告乙○○操作吊重機時有無疏於注意
    而具有過失，被告新臺灣公司應否負連帶侵權責任；原告請
    求乙○○賠償是否罹於時效；原告依請求按勞動基準法職業
    災害補償是否有據。
三、被告乙○○操作吊重機時有無疏於注意而具有過失，被告新
    臺灣公司應否負連帶侵權責任：
　(一)按因過失不法侵害他人之權利者，應負損害賠償責任，但過
  　失之有無，以是否怠於善良管理人注意為判斷標準，如欠缺
    善良管理人應有注意情形，且能注意而不注意即具有過失。
    本件被告乙○○受僱於被告新臺灣公司，執行操作吊重機職
    務，是應就所操作吊重機負善良管理人注意義務。吊重機為
    重機件機具，可為旋轉，在旋轉半徑內易生撞及他人之危險
    ，是於操作吊重機前，操作人員即須確認在操作範圍內，除
    工作人員外，其他不相關人員是否留在現場，倘怠於此項注
    意，即係欠缺善良管理人注意。經查，被告乙○○陳稱：「
    九十一年八月十七日那天一大早我們架鋼筋，約有四節，要
    取鋼套管失敗，後來我們一直到下午兩點吃便當，我一直車
    上沒有下車，原告來告訴我他眼睛痛，下午要休息，他們休
    息到下午三點，我們又開始施作，我吊鯊魚頭（指吊重機）
    ，我認為沒有鎖好，我要放回套管，我還沒放下到地，我轉
    過來，王（指證人王意仁）就喊停，我就停，他說有一個人
    躲在那裡睡覺，原告一驚醒就站起來，頭就撞到鯊魚頭，就
    受傷，然後送醫。」等語（見本院九十三年九月十三日訊問
    筆錄），證人王意仁證述：「我們要塞鯊魚頭時原告是坐在
    涼亭，在做工時很忙，不會注意原告跑到哪裡，有一個便道
    ，然後旁邊是工地，原告受傷工地是在工地內，當時大家心
    情都不好，因為工作不順利，如果蹲在那裡沒有人會看見」
    「他有跟我說眼睛痛下午要休息，有跟乙○○請，假但有無
    說好，我不知道，但我有跟他說要回去就回去沒關係。如困
    不回去要繼續做，在工地要戴工程帽，因為一進工地就是要
    戴工程帽，如果有戴工程帽，頭就不會受傷」等語（見本院
    九十三年九月十三日訊問筆錄），依此證言，被告乙○○於
    九十一年八月十七日上午操作吊重機一直無法將鋼套管套妥
    ，於午飯時並未離開吊重機，食畢便當後仍繼續操作，但對
    已請假之原告，未注意其仍留在工地鋼管內。是故被告乙○
    ○於下午操作時對工地現場環境未重新確認有無其他人員在
    場，應認欠缺善良管理人注意。原告雖否認在場午休，辯稱
    ：於請假後可直接回家，無須留在現場，且移送醫院時間在
    當日下午五時許，可知其未請假云云。但證人王意仁與原告
    並無恩怨關係，而其證述原告未戴安全帽而受重傷，與原告
    提出之診斷證明書所載情形相當，可認符合現場之實情，原
    告如係在現場工作何以不戴安全帽，並無合理說明，是應認
    證人王意仁證言可信，原告在當日因請假而未離去工地致身
    體受傷。
  (二)被告乙○○雖未注意到原告於請假後繼續留在現場情形，但
    依常情，原告係因眼睛疼痛而請假，一般人即離開現場回家
    休息，原告反而蹲在工地鋼管內午休，復在吊重機工作範圍
    內，待證人王意仁發現後，即時起立而使頭部撞及原告，因
    之，原告在場睡覺係造成原告受傷之最主要原因，為原告自
    身疏於注意其所處環境，並非被告乙○○所能預期，原告顯
    然欠缺注意自身之安全。比較被告乙○○未於操作時確認有
    無不相關工作人員在場，與原告對未為必要防範自身安全，
    兩者之疏失程度，原告顯然高於被告乙○○，客觀上可歸責
    於原告者居多，應認原告有十分九過失，被告乙○○有十分
    之一過失。
  (三)按受僱人因執行職務，不法侵害他人之權利者，由僱用人與
    行為人連帶負損害賠償責任，民法第一百八十八條第一項前
    段定有明文。本件被告乙○○對原告之受傷具有過失，已如
    前述，而被告乙○○受僱於被告新臺灣公司，執行該公司職
    務，對原告身體傷害，應按上開規定，負僱用人連帶侵權責
    任。
四、原告請求被告乙○○賠償損害是否罹於時效
  (一)按因侵權行為所生之損害賠償請求權，自請求權人知有損害
    及賠償義務人時起，二年間不行使而消滅，自有侵權行為時
    起，逾十年者亦同，民法第一百九十七條第一項定有明文。
    查原告之受傷時間係九十一年八月十七日，其於九十二年四
    月三十日向被告新臺灣公司請求補償，有原告提出之宜蘭縣
    政府勞資爭議調解紀錄可按（見原證五），然於九十三年三
    月四日起訴，是未於請求後六個月內起訴，依民法第一百三
    十條規定，時效並未中斷，其於受傷當日上午即知係被告乙
    ○○在操作吊重機；而被告乙○○於本院調查時亦稱：與原
    告係國中同學，二人認識二十多年，原告不會認錯伊名字等
    語，原告對此亦不爭執，是原告於受傷當日即知被告乙○○
    有過失侵權行為，其遲於九十三年九月十三日本院應被告新
    臺灣公司傳訊乙○○瞭解當日現場情形時，始表示對伊追加
    起訴，已罹於上開侵權行為損害賠償請求之二年時效期間，
    被告乙○○抗辯原告對伊之損害賠償請求權時效消滅，應屬
    有據。
  (二)按連帶債務，債務人中之一人消滅時效已完成者，除該債務
    人應分擔之部分外，他債務人仍不免其責任，民法第二百七
    十六條定有明文。本件被告新臺灣公司與被告乙○○對原告
    身體受傷，依民法第一百八十八條規定應負連帶侵權行為責
    任。被告乙○○雖抗辯原告之侵權行為損害賠償請求權已罹
    二年時效而消滅，惟依上開規定，被告新臺灣公司仍應負僱
    用人侵權責任之損害賠償。
五、原告依請求按勞動基準法職業災害補償是否有據：
  (一)按勞雇一切關係，適用於勞動基準法，該法第三條第三項著
    有規定，原告與被告新臺灣公司等人間，即有用勞動基準法
    之適用。次按勞工因遭遇職業災害而致殘廢、傷害或疾病時
    ，雇主應補償勞工必要醫療費用，勞工在醫療中不能工作時
    ，雇主應按其原領工資數予以補償，又勞工經治療終止後，
    經指定之醫院診斷審定其身體遺存殘廢者，雇主應按其平均
    工資及其殘廢程度一次給予殘廢補償等，勞動基準法第五十
    九條定有明文，惟所稱職業災害，應以「職業上原因引起」
    為要件，此即學說上所稱「業務遂行性」，而災害發生具有
    業務遂行性者，大約為以下三種情形1.在雇主支配管理下從
    事工作，2.在雇主支配管理下但未從事工作，3.雖在雇主支
    配下，但未在雇主現實監督下從事工作等。本件原告於九十
    一年八月十七日當天中午因眼睛疼痛向被告乙○○請准下午
    休息之病假，有如前述，而其未離開工地在現場之鋼管內休
    息，因突然為證人王意仁喚醒即時起身時不慎撞及被告乙○
    ○操作之吊重機受傷，其非執行雇主交辦之職務甚明，是故
    既非在雇主支配管理下從事工作，所引起之傷害即不屬職業
    上原因而引起，與勞動基準法第五十九條所定職業災害要件
    不符。原告請求被告新臺灣公司職業災害補償，即非有據。
    原告雖稱在工作休息期間所生身體傷害，視為職業災害，且
    勞保局核定職業災害給付等情。惟職業災害補償採無過失責
    任，是應從嚴解釋，應以勞工從事工作產生傷害為準，
    本件原告既係請假而在現場，非從事於工作，所受傷害補償
    不應由雇主承擔，再原告提出之勞保局核定通佑係指殘廢給
    付，而非職業災害認定（見原證七）。
  (二)原告另依勞動基準法第六十二條規定，請求被告新亞公司、
    國工局補償其在系事故身體所受傷害之工資與殘廢給付等情
    。惟按該法第六十二條第一項規定：「事業單位以其事業招
　　人承攬，如有再承攬，承攬人或中間承攬人，就各該承攬部
　  分所使用之勞工，均應與最後承攬人，連帶負本章所定僱主
    應負職業災害補償之責任。」第二項規定：「事業單位或承
    攬人或中間承攬人，為前項之災害補償時，就其所補償之部
    分，得向最後承攬人求償。」依此條規定，事業單位、承攬
    人、中間承攬人、最後承攬人就災害補償應負連帶賠償責任
    ，事業單位、承攬人、中間承攬人為補償時，就其所補償之
    部分，得向最後承攬人求償。適用本補償規定時，應以勞工
    所受傷害或殘廢等係因職業原因引起所生，如非職原因所引
    起，欠缺業務遂行性原因，即不得按本規定請求補償。本件
    原告受傷當日已請假而仍留在工地致被吊重機重物重擊受傷
    ，有如前述，是故既非因職業原因引起，無勞動基準法職業
    災害補償規定之適用，原告請求被告新亞公司、國工局職業
    災害補償，亦非有據。
六、原告請求賠償金額之計算：
　  按不法侵害他人之身體或健康者，對於被害人因此喪失或減
    少勞動能力，或增加生活上之需要時，應負損害賠償責任；
    又不法侵害他人之身體、健康者，被害人雖非財產上損害，
    亦得請求賠償相當金額，民法第一百九十三條第一項、第一
    百九十五條第一項著有規定。被告新臺灣公司對其受僱人乙
    ○○之過失行為致原告身體受傷害，應負賠償責任，已如前
    述，原告依上開規定請求被告新臺灣公司賠償其減少之勞動
    能力及慰撫金，茲分述之：
  (一)減少勞動能力：
  １原告主張因被告乙○○過失行致身體受傷害，依侵權行為規
  　定請求被告新臺灣公司賠償減少勞動能力損失四百萬元等情
    。查原告所受傷害依其提出之診斷證明書所載為「頸脊椎損
    傷合併脊髓神經損傷」「頸椎第六節外傷性骨折，脊椎損傷
    」，有羅東博愛醫院、新光醫院診斷證明書影本可證（見原
    證二、三），經勞保局核定符合殘障給付標準表之第七項為
    第三級殘障，減少勞動能力為百分之百等情（見原證七）；
    前述勞保局殘廢給付標準第七項第三等級內容為「中樞神經
    系統機能遺存顯著障害，終身不能從事工作」，然此係喪失
    勞動能力，非減少勞動能力。被告新臺灣公司辯以：原告四
    肢未癱瘓，甚至可以騎乘摩托車，並提出照片六張為證（見
    被告新臺灣公司被證一），該照片確顯示原告可以杖行走
    ，並騎乘機車等情。嗣經國立臺灣大學醫學院鑑定「陳鋒時
    於九十三年六月八日及九十三年六月十五日兩度至本院外科
    門診就診，經神經學檢查發現其左側肢體運動力有中度側癱
    ，左手掌僵直無法伸張，左小腿無法抬起，同時伴有右側肢
    體及軀幹感覺喪失，此為頸脊髓半邊切斷之症狀，又經頸椎
    Ｘ光片發現其頸椎第六節至胸椎第一節已於他院接受骨外固
    定術，惟椎管內有裂骨片卡入，並可能於此處發生脊髓半切
    斷之傷害，其傷害屬勞保殘廢給付中度至重度標準，並無恢
    復之可能」等語，有該院九十三年八月五日覆本院函附卷可
    證，是故參之照片與鑑定結果，原告尚可騎乘機車，並以
    扙行走，認原告並非喪失勞動能力，其所減少勞動能力之程
    度應按中度標準核定，屬殘廢等級第九級，喪失勞動能力百
    分之五十三點八三（見原證九）。
　２原告主張：其自九十一年一月至九十一年八月十七日在被告
  　新臺灣公司所得為六十萬八千五百七十二元，每月平均工資
    約為八萬一千元，每日則為二千七百元，原告為四十七年十
    一月二十八日出生，於系爭事故發生時為四十三歲，計算至
    六十歲，尚有十七年可工作，減少勞動能力百分之百，依霍
    夫曼扣除中間利息計算為一千一百七十三萬八千七百四十六
    元，減縮請求四百萬元等情。被告新臺灣公司則稱：原告最
    高學歷係國民中學畢業，無專門技術證照，任職公司之前以
    泥水業打零工維生，此可由其在泥水職業工會勞保投保單位
    勞保投保薪資每月為一萬八千三百元可知其勞動能力價值低
    等語。經查，依本院向國稅局調閱八十五年至九十年度所資
    料顯示，八十五年至八十九年無所得資料，九十年度在嶸昌
    行、被告新臺灣公司、當揚營有限公司工作收作五十萬八千
    元，每月平均四萬二千三百多元，於八十七年度在永盟營造
    公司、基勁工程公司得三十六萬九千五百二十元，每月平均
    三萬零七百九十三元。是其每月薪資並非八萬一千元，而其
    在八十七年度與九十年度之薪資須兼差工作始能達到上開薪
    資，是原告之薪資並非固定。參之原告提出其勞保被保險人
    投保資料表所示，其於九十一年四月一日投保薪資等級為二
    萬六千四百元（見原證一），是其每月在被告新臺灣公司常
    態性收入為二萬六千四百元之等級，關於原告每月之勞動能
    力收入以二萬六千四百元為據。依前所述，原告喪失勞動能
    力程度為百分之五十三點八三，原告為四十七年十一月二十
    八日出生，自系爭事故發生時起即九十一年八月十七日至其
    勞動年資六十歲止，尚有十六年三月又十一日，共一百九十
    六個月，依此標準計算為二百七十八萬五千三百八十元〈（
    26,400×196）×53.83%=2,785,379.52，四捨五入〉。再原
    告有十分之九過失應予扣減為二十七萬八千五百四十元（
    2,785,340×1/10=278,540） 。
　(二)慰撫金：
　　原告請求慰撫金一百萬元，惟衡量原告為國民中學畢業，從
  　事零工為業，而系爭事故亦因原告明顯欠缺注意而產生，應
    認被告新臺灣公司賠償十萬元為適當。
  (三)以上二者合計為三十七萬八千五百四十元（278,540+
  　100,000=378,540）。
七、綜上所述，原告主張被告新臺灣公司應負僱用人侵權責任，
    應為可取。至原告請求被告乙○○賠償部分，因原告對乙○
    ○之損害賠償請求權，已罹於民法侵權行為短期時效規定而
    消滅。另原告又係在請假中受傷，均不符職業災害補償規定
    要件，其請求被告新臺灣公司、新亞公司、國工局補償，亦
    不足取。從而，被告基於民法第一百八十八條第一項規定請
    求被告新臺灣公司賠償三十七萬八千五百四十元及自起訴繕
    本送達翌日即九十三年三月十三日起至清償日止，按年息百
    分之五計算之利息，為有理由，應予准許。逾此範圍，為無
    理由，不應准許。
八、兩造原告陳明願供擔保，聲請宣告假執行及免為假執行，原
    告勝訴部分核無不合，爰分別酌定相當擔保金額准許之。至
    於原告敗訴部分，其假執行之聲請失其依據，併予駁回。
九、結論：本件原告之訴為一部有理由、一部無理由，依民事訴
    訟法第七十九條、第三百九十條第二項、第三百九十二條第
    二項，判決如主文。
中　　華　　民　　國　　94　　年　　1 　　月　　4　　日
                  勞工法庭    法　官　李維心
以上正本係照原本作成
如對本判決上訴，須於判決送達後20日內向本院提出上訴狀
中　　華　　民　　國　　94　　年　　1 　　月　　4 　　日
                  　　　　　　書記官　林梅珍
